最　高　行　政　法　院　判　決　　　　　　　　　九十三年度判字第一三九六號
　　上　訴　人　國記營造股份有限公司
　　代　表　人　甲　○
　　被 上訴 人　財政部臺灣省北區國稅局
　　代　表　人　許虞哲
右當事人間因營利事業所得稅事件，上訴人對於中華民國九十一年七月四日臺北高等
行政法院九十年度訴字第四六五八號判決，提起上訴，本院判決如左：
　　主  文
上訴駁回。
上訴審訴訟費用由上訴人負擔。
　　理  由
一、上訴人民國（以下同）八十一年度營利事業所得稅結算申報，原列報營業收入新
    台幣（以下同）七八五、五五六、○八九元，營業成本七五六、二八七、九七一
    元。被上訴人初查核定營業收入如申報數，營業成本七五六、二八○、四七一元
    ，營業淨利一○、九九六、二○六元，全年所得額一二、四○一、二七○元。嗣
    經法務部調查局嘉義市調查站（以下稱嘉義市調查站）查得上訴人於八十一年十
    二月間無進貨事實，而取得虛設行號燕巢貿易實業有限公司（以下稱燕巢公司）
    開立不實統一發票八張，銷售額計一四、五一九、八○○元，列報為進貨憑證，
    涉嫌逃漏稅。關於上訴人違反營業稅法部分移由桃園縣稅捐稽徵處，以八十五年
    十一月五日八五桃稅法字第八五○二七九九三號處分書，除補繳營業稅額七二五
    、九九○元外，並依營業稅法第五十一條第五款規定處以所漏稅額八倍之罰鍰計
    五、八○七、九○○元，上訴人不服，循序提起行政爭訟，經本院於八十九年五
    月十二日以八十九年度判字第一四九五號判決駁回其訴，確定在案。關於違反所
    得稅部分，移由被上訴人依法核定補徵稅額三、六二九、九五○元，並依行為時
    所得稅法第一百十條第一項規定，以八十六年十二月九日北區國稅法裁第000
    00000號處分書，處以所漏稅額一倍罰鍰計三、六二九、九○○元。上訴人
    不服，申經復查結果，經被上訴人八十九年九月十一日北區國稅法第00000
    000號決定駁回（以下稱原處分）。上訴人仍不服，向財政部提起訴願，亦遭
    九十年五月八日台財訴字第○九○○○○○五九○號決定駁回，提起行政訴訟，
    經原審判決駁回其訴，仍不服而提起本件上訴。
二、本件上訴人於原審起訴主張：查上訴人於八十一年間承作中科院三三一館等工程
    ，就所需原料分別向各材料供應商進貨，其中部分鋼筋、紅磚等材料計一四、五
    一九、八○○元，由供應商交給上訴人燕巢貿易公司不實統一發票。茲就該等工
    程結算驗收明細（即施作完工明細）與合約草價分析表，換算為應當耗用材料數
    量，其中鋼筋應耗三、七○七噸、紅磚應耗八一二、七九八塊，倘無燕巢公司發
    票所載鋼筋，紅磚數量，則上開工程鋼筋投入量短少三六○噸，占應投入量九‧
    七％；紅磚上訴人投入量一、○○○、○○○塊（含損耗），占中科院驗收量一
    八二、七九八塊一○○％，是上訴人若無進貨鋼筋、紅磚等材料，即不可能完成
    上開工程，惟上開建材並無結存，且該工程亦經驗收合格在案，足證上訴人確實
    有投入進料之事實。次上訴人總經理林世治於八十五年七月二日嘉義調查站應訊
    中承認無進貨事實而向燕巢公司取得發票，事後將款項匯入燕巢公司帳戶，並於
    翌日轉匯回上訴人帳戶等語，惟未提及上訴人進貨在先，但未取得統一發票，而
    由材料供應商介紹燕巢公司，以燕巢公司統一發票代替之事實。又上訴人於裁罰
    處分核定前已補繳營業稅款，並願意先行依「稅務違章案件裁罰金額或倍數參考
    表」規定辦理，惟被上訴人查核本案未通知上訴人補充說明，或徵詢上訴人「以
    書面承諾違章事實並願意繳清稅款及罰鍰，即發單處以一倍罰鍰，顯然不當，縱
    然裁定漏稅，亦請改處所漏稅○‧八倍之罰鍰等語，請求撤銷訴願決定及原處分
    。
三、被上訴人在原審答辯則以：查與本件基於同一事實經補徵之營業稅行政救濟案，
    業經最高行政法院於八十九年五月十二日以八十九年度判字第一四九五號判決上
    訴人之訴駁回在案，則同一事實營利事業所得稅行政救濟案業已確定，是其虛報
    進貨成本計一四、五一九、八○○元，致漏報或短報所得額之事實，足堪認定。
    從而被上訴人補徵稅額三、六二九、九五○元，並處以罰鍰三、六二九、九○○
    元，揆諸首揭規定，並無違誤。又最高行政法院上開判決以：「上訴人之總經理
    林世治於八十五年七月二日在法務部調查局嘉義市調查站應訊時已供稱：本案系
    爭八張統一發票係上訴人因適逢年底即將結束，進貨憑證發生嚴重短缺，並無進
    貨事實而向燕巢公司代表人陳國松取得，並持之申報扣抵營業稅，且事後為規避
    稅捐稽徵機關查核，而將該款項匯入華僑銀行桃園分行之燕巢公司帳戶，並於翌
    日轉匯回上訴人帳戶等情甚詳，有調查筆錄影本附原處分卷足憑，上訴人所訴已
    難遽信。且上訴人於復查時主張係承作中央警官學校等工程而為進貨，嗣又主張
    係承作中科院三三一館等工程，其主張前後矛盾不一，益見其說，不足採信；其
    未向燕巢公司進貨事實應屬明確。至於系爭發票所載是否為前開工程之進貨，且
    進金額若干等節，因乏上訴人與實際交易對象間進料帳冊、交貨及請款資料等具
    體事證，得資佐證系爭發票確屬上開工程之進貨憑證，是其所訴均無足採。」等
    語。是上訴人所取得燕巢公司系爭發票無進貨事實，洵堪認定，所訴核不足採。
    至於罰鍰部分，上訴人主張應處所漏稅額○．八倍罰鍰等語，法尚無明定稽徵機
    關於裁罰處分，前應主動通知受處分人是否以書面承諾違章事實，並願意繳清稅
    款及罰鍰者。上訴人未能於裁罰處分核定前出具書面承諾違章事實，原核定處以
    一倍之罰鍰三、六二九、九○○元，揆諸所得稅法第一百十條第一項規定，尚無
    不合等語，資為答辯。
四、原審斟酌全辯論意旨及調查證據結果，以：按「營利事業所得稅之計算，以其本
    年度收入總額減除各項成本費用、損失及稅捐之純益額為所得額。」「納稅義務
    人已依本法規定辦理結算申報，但對依本法規定應申報課稅之所得額有漏報或短
    報情事者，處以所漏稅額兩倍以下罰鍰」分別為行為時所得稅法第二十四條第一
    項、第一百一十條第一項所明定。次按財政部八十年八月八日台財稅第八○○六
    九五六○○號函釋：「說明：二就前述情形，納稅義務人如對核定之營業稅及營
    利事業所得稅不服，應分別依照稅捐稽徵法第三十五條規定申請復查。但稽徵機
    關對有關營利事業所得稅部分復查之申請，可暫鍰依稅捐稽徵法第三十五條第二
    項規定作成決定，並通知納稅義務人俟營業稅部分經復查、訴願或行政訴訟終結
    決定或判決應補徵或退還稅款後，再依營業稅部分確定之事實作為營利事業所得
    稅復查決定之參考。三前項應補徵之營業稅及營利事業所得稅，如分別隸屬不同
    稽徵機關管轄，則營利事業所得稅之主管稽徵機關，應就營業稅有無申請復查乙
    節，函詢營業稅主管機關並請於營業稅行政救濟終結後三日內，將確定之漏稅事
    實通報營利事業所得稅部分主管稽徵機關，俾憑復查決定營利事業所得稅。」係
    應因同一漏稅事實分別逃漏營業稅及營利事業所得稅之處理程序而為之釋示，可
    避免見解兩歧之情形發生，應可採用。查本件上訴人八十一年度營利事業所得稅
    結算申報，原列報營業收入七八五、五五六、○八九元，營業成本七五六、二八
    七、九七一元。被上訴人初查核定營業收入如申報數，營業成本七五六、二八○
    、四七一元，營業淨利一○、九九六、二○六元，全年所得額一二、四○一、二
    七○元。嗣經嘉義市調查站查得上訴人於八十一年十二月間無進貨事實，而取得
    虛設行號燕巢公司開立不實統一發票八張，銷售額計一四、五一九、八○○元，
    列報為進貨憑證，涉嫌逃漏稅。關於上訴人違反營業稅法部分移由桃園縣稅捐稽
    徵處，以八十五年十一月五日八五桃稅法字第八五○二七九九三號處分書，除補
    繳營業稅額七二五、九九○元外，並依營業稅法第五十一條第五款規定處以所漏
    稅額八倍之罰鍰計五、八○七、九○○元，上訴人不服，依序提起行政爭訟，業
    經最高行政法院於八十九年五月十二日以八十九年度判字第一四九五號判決駁回
    上訴人之訴確定之事實，有發票影本八張、桃園縣稅捐稽徵處八十五年十一月五
    日八五桃稅法字第八五○二七九九三號處分書及最高行政法院於八十九年度判字
    第一四九五號判決書等影本附原處分卷可按。上訴人無進貨事實，而取得虛設行
    號燕巢公司開立不實統一發票八張之事實，堪以認定，自應依法處罰。又上訴人
    主張其取得之不實憑證一四、五一九、○○八元，均有進貨事實，且憑證內容為
    鋼筋、紅磚、磁磚等，如無該必要原料，如何蓋成中科院三三一館等工程，並經
    驗收合格云云，復核與其於上開違反營業稅法事件申請復查主張係承作中央警官
    學校等工程而為進貨等情不符（見上開最高行政法院判決書第七頁），顯係事後
    飾卸之詞，不足採信。另「稅務違章案件裁罰金額或倍數參考表」係財政部為使
    辦理裁罰機關對違章案件之裁罰金額或倍數有一客觀之標準可資參考，基於行使
    裁量權而訂頒之裁量基準。其中就所得稅法第一百一十條第一項違章部分，規定
    漏稅額超過五萬元者，處所漏稅額一倍之罰鍰，但於裁罰處分核定前以書面承諾
    違章事實，並願意繳清稅款及罰鍰者，得酌以處所漏稅額○．八倍罰鍰，尚未規
    定稽徵機關於裁罰處分前，應主動通知受處分人是否以書面承諾違章事實，並願
    意繳清稅款。上訴人既未於裁罰處分核定前出具書面承諾違章事實，尚難處以所
    漏稅額○．八倍罰鍰，被上訴人處以所漏稅額一倍之罰鍰，並無不合，上訴人此
    部分之主張，亦不足採。從而，被上訴人以上訴人違章屬實，依法核定補徵稅額
    三、六二九、九五○元，並依所得稅法第一百十條第一項規定，以八十六年十二
    月九日北區國稅法裁第00000000號處分書，處以所漏稅額一倍罰鍰計三
    、六二九、九○○元，揆諸首揭規定，並無不合，訴願決定復予維持，亦無不當
    ，而駁回上訴人之訴，俱無違誤。
五、本院經查：(一)、上訴人於八十一年十二月間無進貨事實而取得虛設行號燕巢公司
    開立不實統一發票八張，銷售額計一四、五一九、八○○元，列報為進貨憑證，
    逃漏營業稅，除補繳營業稅額七二五、九九○元外，並處以按所漏稅額八倍之罰
    鍰五、八○七、九○○元，此部分上訴人不服循序提起行政爭訟，經本院於八十
    九年五月十二日以八十九年度判字第一四九五號判決駁回其訴確定在案。(二)、同
    一漏稅事實分別逃漏營業稅及營利事業所得稅，本件被上訴人俟營業稅部分行政
    救濟確定後，再依營業稅部分確定之事實，作為營利事業所得稅復查決定之參考
    ，以避免二者認定分歧。(三)、原判決依據證人即上訴人之總經理林世治於八十五
    年七月二日調查筆錄之供述及發票影本八張、本院八十九年度判字第一四九五號
    判決書等資料，認定上訴人無進貨事實而取得虛設行號燕巢公司開立不實統一發
    票八張，列報為進貨憑證逃漏稅捐，對上訴人所主其有進貨之詞何以不採，已詳
    加論述，認事用法均妥適，上訴意旨指摘原判決違背經驗法則及論理法則之詞，
    核與事實不符，尚不足採。(四)、「稅務違章案件裁罰金額或倍數參考表」係財政
    部為使辦理裁罰機關對違章案件之裁罰金額或倍數有一客觀之標準可資參考，基
    於行使裁量權而訂頒之裁量基準。其中就行為時所得稅法第一百一十條第一項違
    章部分，規定漏稅額超過五萬元者，處所漏稅額一倍之罰鍰，但於裁罰處分核定
    前以書面承諾違章事實，並願意繳清稅款及罰鍰者，得酌以處所漏稅額○．八倍
    罰鍰，尚未規定稽徵機關於裁罰處分前，應主動通知受處分人是否以書面承諾違
    章事實，並願意繳清稅款。上訴人既未於裁罰處分核定前出具書面承諾違章事實
    ，尚難處以所漏稅額○．八倍罰鍰，被上訴人處以所漏稅額一倍之罰鍰，並無不
    合。上訴人意旨指稱被上訴人按虛報成本逃漏營利事業所得稅而予補稅，並依行
    為時所得稅法第一百十條規定裁罰，有法規適用不當之違誤，經核與前揭說明不
    符，尚不足採。(五)、綜上所述，原處分及訴願決定於法均無不合，原判決予以維
    持並無違誤，上訴意旨仍執前詞，指摘原判決違誤，求予廢棄，經核為無理由，
    應予駁回。
六、據上論結，本件上訴為無理由，爰依行政訴訟法第二百五十五條第一項、第九十
    八條第三項前段，判決如主文。
中　　華　　民　　國　　九十三　　　年　　　十一　　　月　　　四　　　　日
                    最 高 行 政 法 院  第 五 庭
                                審 判 長 法  官　　　趙　永　康
                                         法  官      黃  璽  君
                                         法  官　　　廖  宏  明
                                         法  官　　　鄭  淑  貞
                                         法  官　　　黃  合  文
右  正  本  證  明  與  原  本  無  異
　　　　　　　　　　　　　　　　　　　　 法院書記官　蘇　金　全
中　　華　　民　　國　　九十三　　　年　　　十一　　　月　　　四　　　　日
